臺灣臺中地方法院民事判決　99年度訴字第1702號
原　　　告　陳素貞
訴訟代理人　湯其瑋律師
複　代理人　陳俊欽
被　　　告　蕭詠麟即蕭永信
訴訟代理人　許陵盛
上列當事人間因過失傷害案件，經原告提起刑事附帶民事訴訟，
請求侵權行為損害賠償事件（本院99年度交附民字第161號），
經本院刑事庭裁定移送前來，本院於民國100年4月21日言詞辯論
終結，判決如下：
    主    文
被告應給付原告新臺幣貳拾萬捌仟陸佰貳拾元，及自民國99年7
月1日起至清償日止，按年息百分之五計算之利息。
原告其餘之訴駁回。
本判決原告勝訴部分得假執行，但被告以新臺幣貳拾萬捌仟陸佰
貳拾元為原告預供擔保後，得免為假執行。
原告其餘假執行之聲請駁回。
    事實及理由
甲、程序方面：
    按附帶民事訴訟除本編有特別規定外，準用關於刑事訴訟之
    規定。但經移送或發回、發交於民事庭後，應適用民事訴訟
    法，刑事訴訟法第490條定有明文。又刑事庭移送民事庭之
    附帶民事訴訟，僅移送前之訴訟行為準用關於刑事訴訟之規
    定，若移送後之訴訟程序，則應適用民事訴訟法，最高法院
    民國（下同）44年台抗字第4號判例要旨可資參照。復按刑
    事訴訟法第491條各款規定，民事訴訟法關於訴之變更或追
    加之規定，未在刑事附帶民事訴訟準用之列。經查，原告於
    本院刑事庭陳稱：「我要提出刑事附帶民事訴訟，我請求被
    告賠償我新臺幣（下同）60萬元。對於科刑範圍我沒有意見
    。」（見本院刑事庭99年6月8日簡式判決筆錄第6頁），嗣
    於同年6月23日具狀變更聲明為「被告應給付原告80萬元，
    及自本起訴狀繕本送達日起至清償日止，按年息百分之五計
    算之利息。」然本院刑事庭係於99年7月20日函送99年度交
    附民字第161號請求損害賠償卷宗，是上開變更追加應屬移
    送前之訴訟行為應準用關於刑事訴訟之規定，揆諸前揭說明
    ，本件原告所為訴之變更追加仍應屬刑事附帶民事訴訟之範
    圍，非應依民事訴訟程序處理，合先敘明。
乙、實體方面：
一、原告起訴主張：被告於98年9月20日下午16時56分許，駕駛
    車牌號碼6V-6673號之自用小客車，沿臺中市○○路內一車
    道往崇德路方向（即由北往南方向）行駛，行經臺中市○○
    路○段82之1號與無名之聯絡道路口時，本應注意汽車行進中
    駕駛人應注意車前狀況，並隨時採取必要之安全措施，又行
    車時速不得超過50公里，且汽車行駛至無號誌之交岔路口，
    應減速慢行，作隨時停車之準備，而依當時之天候晴，有日
    間自然光線，路面為乾燥無缺陷之柏油路面，且無障礙物，
    視距良好等情況，並無不能注意之情事，竟疏於注意，未留
    意前方及交岔路口車輛之動態，而貿然以時速60餘公里（62
    .68公里至67.01公里之間）通過該交岔路口，適有原告騎乘
    車牌號碼EZU-517號之輕型機車，沿該無名之聯絡道路由東
    往西方向行駛，於行至該交岔路口欲左轉時，因疏未讓多線
    道車先行，致被告因煞車閃避不及，而撞擊原告所騎乘之該
    機車，造成原告人車倒地，並致使原告受有右側股骨頸骨折
    之傷害。案經本院99年度交易字第357號刑事判決，認定被
    告過失傷害罪刑確定在案，爰依民法第184條、第193條、第
    195條侵權行為之相關規定，原告自得向被告請求損害賠償
    ，而請求項目及金額如下：1.醫療費用：5萬5423元。2.看
    護費用：8800元。本件原告因前開車禍受傷至臺中清泉醫院
    住院治療，至99年1月31日出院，其於住院期間，因仍有肢
    體障礙、生活不能自理，致日常生活需他人協助，故有委請
    看護之必要，住院期間共4天，看護費用1日2200元，就此部
    分共計支出8800元。3.生活增加費用：1370元（含購買拐杖
    費用500元、固定用之襪套450元、看診停車費420元）。4.
    精神慰撫金部分：原告因本件事故受有右側股骨頭骨折之傷
    害，不論以何種姿勢坐、臥均無法降低疼痛之程度，目前雙
    腳神經亦殘存後遺症，仍須接受復健治療，且該受損部位容
    易產生關節退化等病變，倘若受傷部分惡化，更有可能需要
    開刀或造成癱瘓之嚴重後果，並迫使原告未來無法承受胎兒
    之重量，影響未來之生育功能，顯見原告之肉體、精神均受
    莫大痛苦，爰依法請求精神慰撫金73萬4407元。5.綜上，原
    告所受之損害合計為80萬元。並聲明：被告應賠償原告80
    萬元，及自起訴狀繕本送達翌日起至清償日止，按年息百分
    之五計算之利息。願供擔保請准宣告假執行。
二、被告則以：其雖有上開過失傷害犯行，然系爭車禍發生係因
    原告騎乘機車行經無號誌之交岔路口，未讓多線道車輛先行
    ，當時路權明顯為被告所有，原告對於車禍事故之發生不僅
    與有過失，且其責任歸屬比例亦較高於被告，且被告從事契
    約短期工，每月收入不逾2萬3000元，母親體弱多病僅能擔
    任臨時工，每月亦僅所得數千元，姊姊工讀所得每月1萬728
    0元，弟弟半工半讀仍就讀國立勤益科技大學，一家四口迄
    今猶賃屋而居，家境清寒，是原告請求金額顯屬過高，請鈞
    院依法審酌等語。並聲明：1.駁回原告之訴及假執行之聲請
    。2.願供擔保請准宣告免為假執行。
三、本件兩造間不爭執之事項：
  (一)被告於98年9月20日下午16時56分許，駕駛車牌號碼6V-6673
    號之自用小客車，沿臺中市○○路內一車道往崇德路方向（
    即由北往南方向）行駛，行經臺中市○○路○段82之1號與無
    名之聯絡道路口時，適與原告所騎乘欲左轉前揭路口之車牌
    號碼EZU-517號之輕型機車，發生碰撞，致行至該路口欲左
    轉時，因疏未讓多線道車先行之原告因而人車倒地，受有右
    側股骨頸骨折之傷害。
  (二)被告就本件車禍之發生承認有過失。
  (三)原告因本件車禍受傷已支出醫療費用5萬5423元、看護費用
    8800元及增加生活費用1370元。此部分被告同意賠償。
  (四)原告已受領新光產物保險股份有限公司強制險理賠2萬4177
    元，原告同意自本件請求之損害賠償金額中扣除。
四、本件兩造間爭執之所在厥為：原告請求賠償之金額是否過高
    ？原告就本件車禍之發生是否與有過失？茲說明如下：
  (一)查原告主張被告於前開時地駕駛自小客車，與原告所騎乘之
    輕型機車發生車禍之事實，有本院調取之臺灣臺中地方法院
    檢察署99年度他字第1174號、99年度偵字第7280號偵查卷宗
    、臺灣臺中地方法院99年度交易字第357號刑事卷宗等宗可
    稽；另原告因該車禍受有右側股骨頸骨折傷害之事實，業據
    原告提出清泉綜合醫院診斷證明書影本1紙為證。另參諸本
    院調取之偵查卷、刑事審卷內附之道路交通事故調查報告表
    、現場照片、被告於警訊、偵查、審理中之陳述，本件車禍
    應係因被告駕車行經無號誌之交岔路口，未提高警覺，並注
    意車前狀況，隨時留意有無左右來車，並應減速慢行，以作
    隨時停車之準備，貿然以超過速限行經該路口之過失行為所
    導致，且原告所受之傷害與被告之過失行為間，顯有相當因
    果關係，亦可堪認定，被告因本件車禍觸犯過失傷害罪行，
    亦經本院臺中刑事庭判處拘役四十日確定在案，此有判決書
    1件附卷可稽。又被告對於原告主張之前開事實，亦不爭執
    ，是原告之主張，自堪信為真實。
  (二)按因故意或過失，不法侵害他人之權利者，負損害賠償責任
    ；汽車、機車或其他非依軌道行駛之動力車輛，在使用中加
    損害於他人者，駕駛人應賠償因此所生之損害；不法侵害他
    人身體、健康者，對於被害人因此喪失或減少勞動能力，或
    增加生活上之需要時，應負損害賠償責任；不法侵害他人之
    身體、健康、名譽、自由、信用、隱私、貞操，或不法侵害
    其他人格法益而情節重大者，被害人雖非財產上之損害，亦
    得請求賠償相當之金額，民法第184條第1項前段、第191條
    之2前段、第193條第1項、第195條第1項前段分別定有明文
    。本件被告因過失不法侵害原告身體、健康，對於原告自應
    負損害賠償責任。茲就原告請求之金額，是否應予准許，分
    述如下：
    1.原告主張其因本件車禍支出之醫療費用5萬5423元、看護
      費用8800元及增加生活費用1370元等部分，為被告所不爭
      執（見本院100年4月21日言詞辯論筆錄第2頁），並有原
      告提出之醫療費用、購買拐杖、固定用之襪套及看診停車
      費等收據為證，是原告請求醫療費用5萬5423元、看護費
      8800元、增加生活費用1370元，為有理由。
    2.精神慰撫金部分：按慰藉金之賠償須以人格權遭遇侵害，
      使精神上受有痛苦為必要，其核給之標準固與財產上損害
      之計算不同，然非不可斟酌雙方身分、資力與加害程度，
      及其他各種情形核定相當之數額，業經最高法院51年台上
      字第223號判例闡釋甚明。故所謂「相當」，自應以實際
      加害情形與其損害是否重大及被害人之身分、地位與加害
      人之經濟情況等關係定之。查原告因本件車禍事故，而受
      有右側股骨頸骨折之傷害，其精神上及肉體上皆受有重大
      痛苦，自屬顯然。再查，原告係高職畢業，目前待業中，
      其名下98年度所得計6萬4996元，無其他財產；而被告為
      青年高中畢業，目前任職潭子加工區臺灣佳能公司契約工
      ，月薪約為2萬3000元左右，其名下98年度所得計19萬313
      3元，另有財產汽車一筆等情，業據兩造於本院審理中分
      別陳明在卷，復有本院依職權於稅務電子閘門資料庫所查
      詢之兩造財產所得資料查詢表各1份在卷可稽，並為兩造
      所不爭執。本院斟酌原告受傷程度，所受痛苦情形、兩造
      之身分、地位、經濟能力，認原告請求賠償精神慰撫金73
      萬4407元，尚屬過高，應核減為40萬元為適當。
    3.綜上所述，原告因本件事故得向被告請求之損害賠償，共
      計應為46萬5593元（醫療費用5萬5423元＋看護費8800元
      ＋生活增加費用1370元＋慰撫金40萬元＝46萬5593元）。
  (三)次按損害之發生或擴大，被害人與有過失者，法院得減輕賠
    償金額，或免除之，民法第217條第1項定有明文。經查，
    本件車禍發生時，原告騎乘輕型機車行至無號誌之交岔路口
    ，其為支線道車應暫停讓幹線道車先行或少線道車應暫停讓
    多線道先行，惟其竟疏於此即貿然左轉，致被告因煞車閃避
    而撞及等情，是原告亦有未遵守道路交通安全規則第102條
    第1項第2款之違規情事，當可認定，足見原告就本件車禍之
    發生亦同有過失。本院審酌上揭一切情狀，認原告與被告應
    各負百分之50之過失責任為適當，即減輕被告賠償金額百分
    之50，則原告得請求之賠償金額為23萬2797元（465593×
    0.5 ＝232797，元以下四捨五入）。
  (四)又按給付有確定期限者，債務人自期限屆滿時起，負遲延責
    任。給付無確定期限者，債務人於債權人得請求給付時，經
    其催告而未為給付，自受催告時起，負遲延責任。其經債權
    人起訴而送達訴狀，或依督促程序送達支付命令，或為其他
    相類之行為者，與催告有同一之效力。民法第229條第1項、
    第2項分別定有明文。又遲延之債務，以支付金錢為標的者
    ，債權人得請求依法定利率計算之遲延利息。但約定利率較
    高者，仍從其約定利率。應付利息之債務，其利率未經約定
    ，亦無法律可據者，週年利率為百分之五。民法第233條第1
    項、第203條亦有明定。本件原告對被告之損害賠償債權，
    核屬無確定期限之給付，自應經原告之催告而未為給付，被
    告始負遲延責任。是原告請求自本件刑事附帶民事起訴狀繕
    本送達被告翌日即99年7月1日起至清償日止，按年息百分之
    五計算之利息，核無不合。
  (五)另按保險人依本法規定所為之保險給付，視為被保險人損害
    賠償金額之一部分；被保險人受賠償請求時，得扣除之。強
    制汽車責任保險法第32條定有明文。是強制汽車責任保險之
    被保險人於該範圍內之損害賠償責任即因而解免。查原告已
    領取汽車強制責任險之保險金2萬4177元，此為兩造所不爭
    執，並有原告提出之新光產物保險股份有限公司匯款通知函
    影本1紙在卷可考，是此部分金額應予扣除。從而，原告請
    求被告給付20萬8620元（23萬2797元－2萬4177元＝20萬862
    0元），及自刑事附帶民事起訴狀繕本送達翌日即99年7月1
    日起至清償日止，按年息百分之五計算之利息之範圍內，為
    有理由，應予准許；逾此部分之請求，尚乏依據，應予駁回
    。
五、兩造固均陳明願供擔保請准宣告假執行或免為假執行，惟本
    判決原告勝訴部分未逾50萬元，爰依民事訴訟法第389條第1
    項第5款規定，依職權為假執行宣告，而被告聲請免假執行
    部分，核無不合，爰就原告勝訴部分，酌定相當擔保金額准
    許之；至於原告敗訴部分，其假執行之聲請失所附麗，應予
    駁回。
六、本件判決事證已臻明確，兩造其餘攻擊防禦方法及舉證，均
    已無礙本院上開審認，自毋庸逐一論駁，附此敘明。
七、另本件係原告提起刑事附帶民事訴訟，而經本院刑事庭依刑
    事訴訟法第504條第1項規定裁定移送前來，不生訴訟費用負
    擔問題，併予敘明。
八、據上論結，本件原告之訴為一部有理由，一部無理由，依民
    事訴訟法第389條第1項第5款、第392條第2項，判決如主文
    。
中    華    民    國   100    年    4     月    29    日
                  民事第四庭    法  官  夏一
上正本係照原本作成。
如對本判決上訴，須於判決送達後20日內向本院提出上訴狀。如
委任律師提起上訴者，應一併繳納上訴審裁判費。
中    華    民    國   100    年    4     月    29    日
                                書記官  林玉門